臺灣臺中地方法院刑事裁定　　　　　　96年度交聲字第1021號
原處分機關　交通部公路總局臺中區監理所
異　議　人
即受處分人　甲○○
上列受處分人因違反道路交通管理處罰條例案件，對於交通部公
路總局臺中區監理所民國96年8月24日所為之處分（原處分字號
：中監違字第裁-60HC0000000-0號），聲明異議，本院裁定如下
：
    主  文
原處分關於罰鍰新臺幣壹萬玖仟伍佰元部份撤銷。
前項撤銷部分，甲○○不罰。
    理  由
一、按受處分人之聲明異議有理由者，交通法庭應以裁定將原處
    分經聲明異議之部分撤銷，道路交通案件處理辦法第20條前
    段定有明文。
二、異議意旨略以：依據行政罰法第26條規定，一罪不兩罰採行
    「先刑法後行政」，監理機關要向本人收罰鍰新臺幣（下同
    ）19,500元，顯然裁決有誤，因伊已被判緩起訴處分，並繳
    納40,000元予財團法人臺灣省私立向上兒童福利基金會附屬
    臺中光音育幼院，爰請求撤銷原處分關於罰鍰之部分（異議
    人經裁處吊扣駕照部分，前經本院以95年度交聲字第812號
    駁回異議確定）等語。
三、原處分則以：異議人即受處分人甲○○駕駛車號NR-2209號
    自用小客車，於民國95年4月17日下午4時50分許，在臺中縣
    清水鎮○○路與三民路口處，因酒後駕車經酒測值0.40mg/l
    ，超過規定標準違規，經臺中縣警察局清水分局依違反道路
    交通管理處罰條例第35條第1項舉發，而依據法務部95年5月
    25 日法律字第0950700393號函認不起訴處分包括緩起訴處
    分，本案緩起訴處分期間業於96年8月15日實質確定，異議
    人確定得免於刑事訴追，依行政罰法第26條明訂「一事不二
    罰」原則，本所得為行政裁罰，爰據上裁處異議人罰鍰
    19,500 元（另吊扣駕駛執照12個月）。
四、本院認：
（一）按汽車駕駛人（包括機器腳踏車）飲用酒類或其他類似物
      後其吐氣所含酒精濃度超過每公升0.25毫克或血液中酒精
      濃度超過百分之0.05以上者，不得駕車，道路交通安全規
      則第114條第2款定有明文。又汽車駕駛人，駕駛汽車經測
      試檢定有酒精濃度超過規定標準者，處15,000元以上60,
      000元以下罰鍰，並當場移置保管其車輛及吊扣其駕駛執
      照1年，因而肇事致人受傷者，並吊扣其駕駛執照2年，道
      路交通管理處罰條例第35條第1項第1款定有明文。
（二）又94年2月5日公布，95年2月5日施行之行政罰法第1條規
      定「違反行政法上義務而受罰鍰、沒入或其他種類行政罰
      之處罰時，適用本法。但其他法律有特別規定者，從其規
      定」，足認行政罰法係屬行政罰之基本法，而道路交通管
      理處罰條例本質上係屬行政罰，此由該條例中就交通違規
      行為所定法律效果包括罰鍰、吊扣證照裁罰等行政罰觀之
      甚明（參照行政罰法第1條、第2條將罰鍰、吊扣證照處分
      均定為行政罰），是違反道路交通管理處罰條例之裁罰事
      件，自有行政罰法之適用。
（三）再按行政罰法第26條一事不二罰之立法理由：「一行為同
      時觸犯刑事法律及違反行政法上義務規定時，由於刑罰與
      行政罰同屬對不法行為之制裁，而刑罰之懲罰作用較強，
      固依刑事法律處罰，即足資警惕時，實無為一事二罰再處
      行政罰之必要，且刑事法律處罰，由法院依法定程序為之
      ，較符合正當法律程序，應予優先適用，但罰鍰以外之沒
      入或其他種類行政罰，因兼具維護公共秩序之作用，為達
      行政目的，行政機關仍得並與裁處。」故刑罰與行政罰，
      其處罰行為人違法行為之目的相同，若依刑事法律處罰，
      已足資警惕行為人時，實無為一事二罰再處行政罰之必要
      （臺灣高等法院臺中分院96年度交抗字第253、第262號、
      第287號、第288號裁定可資參照）。按刑事訴訟法第253
      條之2規定，命被告向被害人道歉、立悔過書、為金錢給
      付、勞務給付、提供義務勞務或處遇措施，應得被告之同
      意（其中金錢給付、勞務給付、提供義務勞務或處遇措施
      ，因涉及被告之財產及人身自由拘束，且產生未經裁判即
      終局處理案件之實質效果尚須考慮被告之意願），上開金
      錢給付、勞務提供等各種拘束雖均不屬「刑罰」性質，仍
      對行為人產生實質上制裁效果，並對行為人財產、自由、
      尊嚴等權利產生不良影響，尤其除金錢給付部份外，其餘
      種類負擔至今均未能以金錢量化，倘被告就同一行為所受
      緩起訴負擔並非金錢給付，則無從與行政罰鍰之金錢給付
      相較，故緩起訴處分是否即等同不起訴處分，即非無疑。
      又道路交通管理處罰條例第35條所規定之裁處含有罰鍰與
      吊扣駕照之處分，二者分屬行政罰法法理中之對於過去違
      反義務行為處罰之秩序罰，以及對於預防將來再犯危險之
      管制罰，前者對於過去義務違反而為秩序罰之目的與刑事
      制裁所欲達到保護交通安全之目的相同，二者目的既然相
      同，則處以較重之刑事制裁已足，無重複處罰之必要，以
      免使行為人產生雙重之財產損害（臺灣高等法院臺中分院
      96年度交抗字第287號裁定可資參照）。職此，同時觸犯
      刑事法律及違反行政法上義務規定之行為，行政機關得否
      科以與刑罰相類之行政罰處罰，除上述關於「金錢給付」
      之部分外，餘應視該行為之刑事訴追或審判程序終局結果
      而定，在刑事訴追、審判程序尚未終局確定前，行政機關
      自不得逕予裁罰，僅關於沒入或其他種類行政罰，因兼具
      維護公共秩序之作用，為達行政目的，行政機關仍得併予
      裁處，又此所稱「其他種類行政罰」，係指違反行政法上
      之義務應受「裁罰性」之「不利處分」而言，依行政罰法
      第2條規定，應包括限制或禁止行為之吊扣證照處分在內
      。
（四）經查，異議人對於其於95年4月17日下午4時50分駕駛車號
      NR -2209號自小客車，行經在臺中縣清水鎮○○路與三民
      路口處，因不慎與案外人林燕燕所駕駛之車號4812-HU號
      自用小客車發生碰撞，經臺中縣警察局清水分局員警至現
      場對其施以呼氣酒精濃度測試，測得其數值為每公升0.40
      毫克，固不否認。惟異議人之同一酒後駕車行為，因同時
      犯刑法第185條之3之公共危險罪，經移送臺灣臺中地方法
      院檢察署檢察官偵辦後，經檢察官於95年6月15日作成95
      年度偵字第11945號緩起訴處分，緩起訴期間為1年，異議
      人應向財團法人臺灣省私立向上兒童福利基金會附屬臺中
      光音育幼院支付40,000元，經檢察官依職權送請臺灣高等
      法院臺中分院檢察署再議，亦經該署於95年8月16日駁回
      再議而確定，異議人並於95年11月28日向財團法人臺灣省
      私立向上兒童福利基金會附屬臺中光音育幼院繳畢上開款
      項，上開緩起訴處分並於96年8月15日期滿未經撤銷而告
      確定，有臺灣臺中地方法院檢察署95年度偵字第11945 號
      緩起訴處分書、臺灣高等法院臺中分院檢察署95年度上職
      議字第4642號處分書、財團法人臺灣省私立向上兒童福利
      基金會附屬臺中光音育幼院緩起訴處分金收據及臺灣高等
      法院被告前案紀錄表各1紙附卷可稽。依照檢察官對本件
      異議人所為緩起訴處分之期間為1年，並命其捐款40,000
      元，認其應知所警惕，無再犯之虞，對於公共利益之維護
      已經無礙，而上開捐款確對被告財產產生不利之結果，且
      此結果之所生，亦係出於同一酒後駕車之行為，評價上已
      產生實質刑罰之效果，且其所繳納之公益捐款亦已逾原處
      分機關所裁處之罰鍰，乃原處分機關就此金錢給付之範圍
      ，實無再另處以罰鍰之必要（縱原處分機關係依道路交通
      管理處罰條例第35條第8項規定為之者，亦然），以免使
      行為人產生雙重之財產損害。綜上，原處分再對異議人為
      不利之金錢裁罰，難稱允當，是以本件異議應認為有理由
      ，合應由本院將原處分關於罰鍰之部分撤銷，並就此部分
      為異議人不罰之諭知。
據上論斷，應依道路交通案件處理辦法第20條前段，裁定如主文
。
中　　華　　民　　國　　96　　年　　10　　月　　3　　日
　　　　　　　　　　　交通法庭  法　官　林世民
以上正本證明與原本無異
如不服本裁定應於送達後5日內向本院提出抗告狀
      　　　　　　　　　　　　　書記官　紀俊源
中　　華　　民　　國　　96　　年　　10　　月　　3　　日
